臺灣士林地方法院刑事判決
                                    110年度金訴字第284號
公  訴  人  臺灣士林地方檢察署檢察官
被      告  王少軒


            林羽芃



上列被告等因違反洗錢防制法等案件，經檢察官提起公訴（110
年度偵字第3309、5065、6874、7638號）及移送併辦（臺灣新北
地方檢察署檢察官110年度偵字第13774號），本院判決如下：
    主  文
乙○○幫助犯洗錢防制法第十四條第一項之洗錢罪，共貳罪，各處
有期徒刑肆月，各併科罰金新臺幣肆萬元，罰金如易服勞役，均
以新臺幣壹仟元折算壹日。應執行有期徒刑伍月，併科罰金新臺
幣伍萬元，罰金如易服勞役，以新臺幣壹仟元折算壹日。
丙○○幫助犯洗錢防制法第十四條第一項之洗錢罪，共貳罪，各處
有期徒刑參月，各併科罰金新臺幣參萬元，罰金如易服勞役，均
以新臺幣壹仟元折算壹日。應執行有期徒刑肆月，併科罰金新臺
幣肆萬元，罰金如易服勞役，以新臺幣壹仟元折算壹日。未扣案
之犯罪所得新臺幣貳萬玖仟元，沒收之，於全部或一部不能沒收
或不宜執行沒收時，追徵其價額。
    事  實
一、乙○○（原名王銘豐，民國110年7月28日更名）、丙○○均知金
    融機構帳戶為個人信用之表徵，且申請開立金融帳戶並無任
    何特殊限制，任何人只要有些許款項，均可自行至不同金融
    機構申請開立多數帳戶使用，並預見將自己持用之帳戶存摺
    、印鑑章、提款卡及密碼交付他人使用，該帳戶可能因此供
    不法詐騙份子作為收受、提領詐欺犯罪所得使用，他人提領
    後即產生遮斷資金流動軌跡以逃避國家追訴、處罰之效果。
    丙○○於109年3、4月間，向高中同學「黃馨儀」借款，經「
    黃馨儀」將此事告知男友乙○○後，乙○○基於幫助他人詐欺取
    財及幫助洗錢之不確定故意，向丙○○提議出售帳戶，丙○○因
    需款孔急，亦基於幫助他人詐欺取財及幫助洗錢之不確定故
    意，於109年4月6日向第一商業銀行（下稱第一銀行）石牌
    分行申辦開設帳號00000000000號帳戶（下稱本案第一銀行
    帳戶），並於數日後在臺北市○○區○○路000號前，將本案第
    一銀行帳戶之存摺、印鑑章、提款卡、密碼連同自己身分證
    正反面影本交予乙○○，由乙○○轉交予真實身分不詳之成年人
    ，並將出售本案第一銀行帳戶之報酬新臺幣（下同）1萬3,0
    00元交予丙○○。嗣丙○○於109年7月間，因另有金錢需求，為
    圖獲取出售帳戶之報酬，遂與乙○○另行基於幫助他人詐欺取
    財及幫助洗錢之不確定故意，由丙○○於109年7月3日向台新
    國際商業銀行（下稱台新銀行）申辦開設帳號000000000000
    00號帳戶（下稱本案台新銀行帳戶）後，在臺北市○○區○○路
    000號前，將本案台新銀行帳戶之存摺、印鑑章、提款卡及
    密碼交予乙○○，乙○○交予真實身分不詳之成年人後，將出售
    本案台新銀行帳戶之報酬1萬3,000元交予丙○○，復於109年1
    0月間，匯款給付出售本案帳戶之報酬3,000元予丙○○。而真
    實身分不詳之成年人於109年4月間，取得乙○○交付之丙○○身
    分證影本及本案第一銀行帳戶資料後，於109年4月12日以丙○○之名義，向綠界科技股份有限公司（下稱綠界公司）申辦
    會員（會員編號0000000、帳號ok2808；下稱本案綠界公司
    會員），綁定本案第一銀行帳戶為該會員之實體銀行帳戶，
    復於109年7月3日新增綁定本案台新銀行帳戶為該會員之實
    體銀行帳戶，並由真實身分不詳之成年人以附表「遭詐騙經
    過」欄所示方式，對附表「被害人」欄所示被害人施以詐術
    ，致各該被害人陷於錯誤，於附表「付款時地、金額」欄所
    示時、地，將各該編號所示金額之款項，以便利商店繳款方
    式，分別存入本案綠界公司會員之會員帳戶，再由真實身分
    不詳之成年人將被害人存入本案綠界公司會員帳戶之款項分
    別匯至本案第一銀行帳戶、本案台新銀行帳戶後，以該等帳
    戶之提款卡提領、轉出，以掩飾、隱匿詐欺犯罪所得之來源
    、去向。嗣附表所示被害人察覺受騙後報警處理，經警循線
    查獲而悉上情（無證據證明乙○○、丙○○知悉詐欺正犯係3人
    以上共同對少年犯詐欺取財罪）。
二、案經附表所示被害人訴由新北市政府警察局三重分局、臺中
    市政府警察局太平分局及新北市政府警察局蘆洲分局分別報
    請臺灣士林地方檢察署檢察官及臺灣新北地方檢察署檢察官
    偵查起訴及移送併辦。
    理  由
壹、證據能力部分
一、本判決認定犯罪所依據被告乙○○、丙○○本人以外之人於審判
    外之言詞及書面陳述，雖屬傳聞證據；然檢察官、被告2人
    於言詞辯論終結前，對於該等證據之證據能力均無爭執；又
    本院審酌該等證據資料製作時之情況，尚無違法不當或證明
    力明顯過低之瑕疵，與待證事實復俱有關連性，認以之作為
    本案證據應屬適當，依刑事訴訟法第159條之5規定，具有證
    據能力。
二、其餘本案認定犯罪事實之所有證據資料（含書證、物證等）
    ，均與本案事實具有關聯性，並無事證足認有違背法定程序
    或經偽造、變造等情事，且經本院依法踐行調查程序，檢察
    官、被告2人對於證據能力均未爭執，故均具有證據能力。
貳、事實認定部分 
    訊據被告乙○○、丙○○固坦承被告丙○○先後提供本案2個帳戶
    予被告乙○○，並由被告乙○○交予他人使用等情。惟均矢口否
    認有何幫助洗錢或幫助詐欺犯行，被告乙○○辯稱其先前將自
    己帳戶提供予「輝哥」以分取投資利潤，因獲知丙○○缺錢，
    始協助丙○○將本案帳戶提供予「輝哥」，其不知「輝哥」會
    將帳戶供作不法使用云云；被告丙○○辯稱其不知本案帳戶會
    供作不法使用云云。經查：
一、被告丙○○於109年4月6日向第一銀行石牌分行申辦開設本案
    第一銀行帳戶後數日，在臺北市○○區○○路000號前，將本案
    第一銀行帳戶之存摺、印鑑章、提款卡、密碼連同自己身分
    證正反面影本交予被告乙○○，由被告乙○○轉交予真實身分不
    詳之成年人，並將出售本案第一銀行帳戶之報酬1萬3,000元
    交予被告丙○○；嗣被告丙○○於109年7月3日向台新銀行申辦
    開設本案台新銀行帳戶後，在臺北市○○區○○路000號前，將
    本案台新銀行帳戶之存摺、印鑑章、提款卡及密碼交予被告
    乙○○，被告乙○○交予真實身分不詳之成年人後，交付出售本
    案台新銀行帳戶之報酬1萬3,000元予被告丙○○，復於109年1
    0月間，匯款給付出售本案帳戶之報酬3,000元予被告丙○○；
    而真實身分不詳之成年人於109年4月間，取得被告乙○○交付
    之被告丙○○身分證影本及本案第一銀行帳戶資料後，於109
    年4月12日以被告丙○○之名義，向綠界公司申辦本案綠界公
    司會員，綁定本案第一銀行帳戶為該會員之實體銀行帳戶，
    復於109年7月3日新增綁定本案台新銀行帳戶為該會員之實
    體銀行帳戶，並由真實身分不詳之成年人以附表「遭詐騙經
    過」欄所示方式，對附表「被害人」欄所示被害人施以詐術
    ，致各該被害人陷於錯誤，於附表「付款時地、金額」欄所
    示時、地，將各該編號所示金額之款項，以便利商店繳款方
    式，分別存入本案綠界公司會員之會員帳戶，再由真實身分
    不詳之成年人將被害人存入本案綠界公司會員帳戶之款項分
    別匯至本案第一銀行帳戶、本案台新銀行帳戶後，以該等帳
    戶之提款卡提領、轉出等情，業據被告乙○○、丙○○於警詢、
    偵查及本院審理時坦認無誤【見臺灣士林地方檢察署（下稱
    甲○）110年度偵字第3309號卷（下稱偵3309卷）第8頁至第1
    0頁、第66頁至第69頁、110年度偵字第5065號卷（下稱偵50
    65卷）第8頁至第10頁、第17頁、110年度偵字第6874號卷（
    下稱偵6874卷）第11頁至第13頁、臺灣新北地方檢察署（下
    稱新北檢）110年度偵字第13774號卷（下稱偵13774卷）第1
    0頁至第12頁、第169頁至第170頁，本院110年度金訴字第28
    4號卷（下稱金訴卷）第48頁至第49頁、第51頁至第52頁、
    第99頁】，並有綠界公司110年1月4日綠管外字第110010402
    號函及檢附本案綠界公司會員資料及會員帳戶交易明細、台
    新銀行109年11月6日台新作文字第10924319號函檢附本案台
    新銀行帳戶基本資料、交易明細、第一銀行石牌分行110年5
    月18日一石牌字第00024號函檢附本案第一銀行帳戶基本資
    料、交易明細【見偵6874卷第25頁至第31頁、甲○110年度偵
    字第7638號卷（下稱偵7638卷）第54頁至第68頁】及附表「
    證據」欄所示證據可佐，堪以認定。
二、被告丙○○辯稱其不知不能隨意將帳戶提供予他人使用，其將
    帳戶交予乙○○時，亦未想過本案帳戶可能供作不法使用云云
    （見偵3309卷第10頁，金訴卷第50頁）；被告乙○○辯稱其先
    前將自己帳戶提供予「輝哥」以分取投資利潤，因獲知丙○○
    缺錢，始協助丙○○將帳戶提供予「輝哥」，其不知「輝哥」
    會將帳戶供作不法使用云云（見偵5065卷第17頁至第18頁、
    偵13774卷第170頁，金訴卷第54頁）。惟查：
（一）被告丙○○於本院準備程序時，陳稱其於109年3、4月間，
      向高中同學借錢，對方男友即乙○○告知若其提供銀行帳戶
      即可獲取金錢，其遂申辦本案2個帳戶交予乙○○，其未向
      乙○○詢問帳戶用途，亦不知乙○○將帳戶交予何人等詞（見
      金訴卷第48頁至第50頁）；然被告乙○○於本院準備程序時
      ，陳稱其向丙○○告知提供帳戶可獲取金錢時，丙○○有向其
      詢問帳戶用途及去向，其表示帳戶將供某間大公司投資轉
      帳使用等詞（見金訴卷第52頁至第53頁），可見被告2人
      對於被告丙○○在提供帳戶前，曾否向被告乙○○詢問帳戶用
      途及去向一節，所述內容非屬一致，則其等所述是否屬實
      ，即非無疑。
（二）被告丙○○於警詢、偵查及本院審理時，陳稱其於109年3、
      4月間，因甫於農曆年期間包紅包予長輩，自己無足夠金
      錢花用，遂向高中同學「黃馨儀」借款，「黃馨儀」將此
      事告知乙○○，乙○○詢其有無平日未使用之帳戶可出售，並
      稱出售1個帳戶之報酬約1萬餘元，其即申辦本案第一銀行
      帳戶提供予乙○○，乙○○於數日後給付出售帳戶之報酬1萬3
      ,000元予其，之後，其於109年7月間，因身體狀況不佳住
      院治療，缺錢花用，遂申辦本案台新銀行帳戶提供予乙○○
      ，經乙○○交付報酬1萬3,000元，嗣乙○○於109年10月間，
      再交付出售帳戶之報酬3,000元予其，其在上述過程中，
      未曾詢問乙○○收購帳戶之用途，亦未詢問乙○○將帳戶交予
      何人等詞（見偵3309卷第10頁、偵6874卷第12頁，金訴卷
      第48頁至第50頁、第99頁）。惟金融帳戶作為個人理財之
      工具，依我國現狀，申請開設帳戶並無任何特殊資格之限
      制，一般民眾均得申請使用，且同一人可在不同之金融機
      構申請數個存款帳戶使用，乃眾所週知之事實，若遇他人
      捨以自己名義申辦帳戶使用，反以高價向他人收購帳戶，
      衡情，應會對帳戶是否供合法使用有所懷疑；被告丙○○於
      本院準備程序時，陳稱乙○○向其提議出售帳戶時，其本已
      申設中國信託銀行帳戶作為平日使用等語（見金訴卷第48
      頁），可見被告丙○○本有申設及使用銀行帳戶之經驗，對
      於上情當無不知之理，則當乙○○向其提議高價收購帳戶時
      ，被告丙○○應會詢問對方收購帳戶之用途或帳戶等節，以
      免名下帳戶供作不法使用而涉及犯罪，是被告丙○○辯稱其
      未曾向乙○○詢問收購帳戶用途及帳戶去向等詞，已非合理
      。又近年詐騙犯罪猖獗，詐騙份子利用人頭帳戶掩飾、隱
      匿詐財贓款之事，迭有所聞，政府機關長期宣導不得任意
      將帳戶提供予他人使用以免觸法；被告丙○○自承具有高職
      畢業之學歷，自15歲起即開始在美髮店、餐飲店工作等情
      （見金訴卷第99頁至第100頁），足認被告丙○○係具有相
      當智識程度及工作經驗之成年人，對於上情應知之甚明；
      被告丙○○亦稱其當時認為乙○○是其高中同學之男友，應該
      不會將其帳戶拿去做壞事等詞（見金訴卷第51頁），益徵
      乙○○提議出售帳戶時，被告丙○○對於任意將帳戶提供予他
      人可能涉及不法犯罪一節已有認知，是其辯稱不知不能隨
      意將帳戶提供予他人使用云云，顯無足信。
（三）被告丙○○雖辯稱因乙○○為其高中同學之男友，其信賴乙○○
      不會將其帳戶供作不法使用云云（見金訴卷第51頁）。然
      被告丙○○自承其在獲知提供帳戶可獲取金錢一事前，與乙○○間從無往來等情（見金訴卷第48頁），可見被告丙○○與
      乙○○之間並無信任關係可言；況依前所述，乙○○提出高價
      收購帳戶之提議與常情不符，且乙○○向被告丙○○提議出售
      帳戶時，並未提出任何說明或證據證明係將帳戶供作合法
      使用，衡情，被告丙○○當無僅因乙○○係高中同學之男友，
      即完全信賴帳戶一定係供合法使用之理。另被告丙○○自陳
      其於109年4月至7月間，從事美髮助理工作，週休2日，每
      日上班時間為上午10時至晚間8時，工作內容包含協助設
      計師為客人洗髮、染髮及清潔工作，月薪2萬4,000元，而
      其因提供本案2個帳戶，即先後自乙○○處獲取總額近3萬元
      之報酬等情（見金訴卷第49頁至第50頁），可見被告丙○○
      僅需提供2個帳戶予乙○○，無需付出其他勞力，即可坐享
      高達近3萬元之優渥報酬，與當時被告丙○○從事美髮助理
      工作之工作時間、工作內容、薪資數額相較，顯非合理；
      被告丙○○既係具有相當智識程度及工作經驗之成年人，則
      其對於乙○○提出收購帳戶之工作內容、報酬數額與常情有
      違，且帳戶可能供不法使用等節，應已有所懷疑。再者，
      暱稱「Fong」之於109年8月6日、10月10日二度向被告丙○○詢問「你最近有收到通知嗎」、「你最近有收到什麼通
      知嗎」，被告丙○○均直接回答「沒有」，嗣被告丙○○於同
      年11月2日傳送家人代收之臺中市政府警察局詐欺案件通
      知書予「Fong」時，未向對方質問何以會收到警局通知，
      僅稱「我沒有跟他們（指被告丙○○家人）說我借戶頭給別
      人」、「我家人會從台中那個分局問到是戶頭的關係嗎」
      ，之後，被告丙○○再於同年11月7日傳送彰化縣警察局通
      知書之照片予「Fong」，「Fong」回稱「這個是一樣的」
      、「只是彰化的懶得打詐欺而已」，被告丙○○即稱「好」
      ，此有被告丙○○提供之對話紀錄可參（見偵5065卷第59頁
      、第66頁至第69頁、第75頁至第76頁），上開對話紀錄中
      之「Fong」即為乙○○一節，已據被告丙○○及乙○○陳明無誤
      （見偵5065卷第18頁，金訴卷第49頁）；被告丙○○雖辯稱
      其不知前開對話紀錄中乙○○所詢「通知」為何意云云（見
      金訴卷第49頁），然依上開對話內容觀之，乙○○屢次詢問
      被告丙○○有無收到「通知」時，均未明確說明係指何種通
      知，但被告丙○○非但未問乙○○所詢何意，反而逕行回答尚
      未收到通知，顯見被告丙○○知悉乙○○所詢「通知」係指警
      察機關之到案通知；被告丙○○復自承其與乙○○之間，除提
      供本案帳戶一事外，別無其他往來等情（見金訴卷第49頁
      ），且被告丙○○獲知家人代收臺中市政府警察局詐欺案件
      通知書後，隨即將該警局通知書照片傳送予乙○○，並未質
      問乙○○為何其會收到詐欺案件之警局通知，僅向乙○○表示
      其未向家人提及借帳戶予他人一事，足認被告丙○○收到警
      局通知前，已預見本案帳戶可能供作不法犯罪所用；是被
      告丙○○辯稱其提供帳戶予乙○○時，未想過帳戶可能供作不
      法使用云云，當無足採。
（四）被告乙○○辯稱其先前依臉書網頁刊登投資廣告所載聯絡方
      式，與真實身分不詳、綽號「輝哥」之人聯絡，「輝哥」
      表示如其提供帳戶，即可獲取「輝哥」投資獲利之百分之
      20作為報酬，其遂將自己名下帳戶寄予「輝哥」，之後，
      其因獲知丙○○有金錢需求，將此賺錢機會告知丙○○，並代
      丙○○將本案帳戶及身分證影本等資料寄予「輝哥」，其不
      知「輝哥」會將本案帳戶供作不法使用云云（見偵5065卷
      第17頁至第18頁、偵3309卷第69頁、偵13774卷第170頁，
      金訴卷第51頁至第52頁、第54頁）。而被告乙○○固曾於10
      9年3月5日前某日，將自己申設之臺灣銀行帳戶提供予「
      輝哥」，此有新北檢檢察官109年度偵字第30152號起訴書
      在卷可參（見偵3309卷第59頁至第62頁）；惟依前開被告
      2人對話紀錄之內容觀之，被告乙○○於109年8月6日向丙○○
      詢問「你最近有收到通知嗎」，丙○○回答「沒有」，被告
      乙○○隨即稱「有的話跟我說我再教你怎麼處理」、「另外
      公司會準備善後的費用」、「不確定有多少但公司確定會
      給你」，復於同年9 月12日、10月7日向丙○○表示「公司
      有撥錢要給你」、「公司錢下來了」等語（見偵5065卷第
      59頁、第63頁至第64頁），顯見被告乙○○向丙○○所稱收購
      帳戶者為「公司」，與被告乙○○辯稱其係將本案帳戶提供
      予「輝哥」等詞不符。被告乙○○雖辯稱其一開始向丙○○佯
      稱本案帳戶係提供給一個大公司使用，但實際上其僅將本
      案帳戶提供予「輝哥」，其於上開對話紀錄中所稱「公司
      」為其隨便亂說云云（見金訴卷第53頁）；然依前所述，
      丙○○係為獲取報酬而出售帳戶，且丙○○出售帳戶時，未曾
      要求被告乙○○提出帳戶係供合法使用之證明，亦即對丙○○
      而言，收購帳戶者究為自然人或公司行號，實無差別，則
      被告乙○○自無故意向丙○○謊稱收購帳戶者為公司之必要。
      況丙○○交付本案帳戶後，被告乙○○有給付近3萬元之高額
      報酬予丙○○，業如前述；被告乙○○雖稱「輝哥」未給付收
      購本案帳戶之報酬予其，其係自行墊付報酬給丙○○云云（
      見金訴卷第52頁）；然被告乙○○陳稱其於108年間，係為
      圖「輝哥」允諾之報酬，始提供自己帳戶予「輝哥」，但
      「輝哥」並未依約給付報酬予其等詞（見金訴卷第51頁至
      第52頁），衡情，被告乙○○當無在毫無信任關係之「輝哥
      」未依約給付收購其名下帳戶之報酬，亦無從確認「輝哥
      」事後會否給付報酬之情形下，數度無償主動自行出資為
      「輝哥」墊付高達近3萬元之報酬予毫無交情之丙○○之理
      ，益徵被告乙○○辯稱其僅代丙○○將本案帳戶寄予「輝哥」
      云云，非屬可採，是被告乙○○係為其所稱「公司」向丙○○
      收購本案帳戶一節，應堪認定。因自然人及法人均可申辦
      帳戶使用，一般正常合法營運之公司為便於管理，並避免
      帳戶資金遭挪用，均會自行申辦帳戶使用，要無花錢對外
      收購來路不明之帳戶使用，徒增資金遭帳戶所有人盜領風
      險之理；被告乙○○為智識正常之成年人，對於上情當無不
      知之理，則其對於「公司」對外收購帳戶是否供不法使用
      一節，應會有所懷疑。況被告乙○○於109年8月6日向丙○○
      詢問「你最近有收到通知嗎」，丙○○回答「沒有」，被告
      乙○○隨即稱「有的話跟我說我再教你怎麼處理」、「另外
      公司會準備善後的費用」，嗣丙○○於同年11月2日傳送臺
      中市政府警察局詐欺案件通知書予被告乙○○後，被告乙○○
      指示丙○○設法讓家人不要打電話至警局詢問，並稱「我到
      時候會跟你說要怎麼做」，丙○○詢問「我家人會從台中那
      個分局問到是戶頭的關係嗎」，被告乙○○回稱「不會」、
      「警察不會告知內容」，之後，丙○○再於同年11月7日傳
      送彰化縣警察局通知書之照片予被告乙○○，被告乙○○回稱
      「這個是一樣的」、「只是彰化的懶得打詐欺而已」，此
      有前述對話紀錄可參；被告乙○○雖辯稱因其於109年9、10
      月間，接獲警察通知做筆錄，始知其提供予「輝哥」之自
      己帳戶遭不法使用，始詢問丙○○有無接獲警局通知云云（
      見金訴卷第53頁）；然依前開對話紀錄之內容，被告乙○○
      係於「109年8月6日」即詢問丙○○有無收到警局通知，與
      被告乙○○辯稱其係於「109年9、10月間接獲警察通知後」
      ，始詢問丙○○有無收到警局通知云云要非相合，亦即被告
      乙○○在其所稱因出售自己名下帳戶經警通知到案之前，即
      已數度詢問丙○○有無收到警局通知，堪認被告乙○○辯稱其
      不知本案帳戶可能係供不法犯罪所用云云，顯無可採。再
      依上開對話紀錄內容觀之，被告乙○○在丙○○收到警局通知
      前，已表示會教丙○○如何處理警局通知、公司會準備善後
      的費用，俟丙○○將前開警局通知書照片傳給被告乙○○後，
      被告乙○○亦未對丙○○收到詐欺案件到案通知一事表示驚訝
      ，僅叮囑丙○○設法不要讓家人打電話給警察，益徵被告乙○○對於本案帳戶可能供不法犯罪所用一節，確已有所預見
      ；是其辯稱未想過本案帳戶可能供作不法使用云云，顯無
      可信。
（五）依前所述，被告丙○○係將本案2個帳戶之存摺、印鑑章、
      提款卡、密碼一併提供予被告乙○○交由身分不詳之人使用
      ，則被告2人主觀上應可認識取得帳戶者可能使用該等帳
      戶作為收受及提領特定犯罪所得使用，他人提領後即產生
      遮斷資金流動軌跡以逃避國家追訴、處罰之效果；然被告
      丙○○仍因己身金錢需求，貪圖被告乙○○所稱高額報酬，先
      後申辦本案2個帳戶，連同自己身分證影本交予被告乙○○
      提供予身分不詳之人使用，顯有容任取得帳戶之人利用其
      等提供之本案帳戶實行詐欺取財及洗錢犯行等結果發生之
      本意，是被告2人有幫助詐欺取財及洗錢之不確定故意甚
      明。綜上，本件事證明確，被告2人犯行均堪認定，應予
      依法論科。
參、法律適用部分
一、按刑法上之幫助犯，係對於犯罪與正犯有共同之認識，以幫
    助之意思，對於正犯資以助力，而未參與犯罪行為者而言，
    如未參與實行構成要件之行為，且係出於幫助之意思，提供
    助力，即屬幫助犯，而非共同正犯（最高法院49年台上字第
    77號判例可資參照）。本件被告2人基於不確定故意，先後
    將本案2個帳戶之存摺、印鑑章、提款卡、密碼及被告丙○○
    之身分證影本提供予真實身分不詳之人，使詐騙份子得以被
    告丙○○之名義申辦本案綠界公司會員，對附表所示被害人施
    以詐術，致該等被害人陷於錯誤，分別將款項存入本案綠界
    公司會員帳戶，再自該會員帳戶匯入綁定之本案2個實體帳
    戶後，由詐騙份子自該等實體帳戶將被害人匯入款項予以提
    領轉出，以掩飾、隱匿特定犯罪所得之來源、去向，足認被
    告2人提供本案帳戶及被告丙○○身分證影本之行為，確對詐
    騙份子所為詐欺取財、洗錢犯行資以助力，因無證據證明被
    告2人參與詐欺或洗錢犯行之構成要件行為，或與正犯具有
    犯意聯絡，是核被告2人上開所為，均係犯刑法第30條第1項
    、第339條第1項之幫助詐欺取財罪，及刑法第30條第1項、
    洗錢防制法第14條第1項之幫助洗錢罪。
二、按幫助犯之成立，雖以正犯實行犯罪為成立要件，然幫助犯
    係處罰其幫助行為，有關幫助犯之罪數，仍應以幫助犯之犯
    意及幫助行為之單、複數為斷（最高法院97年度台上字第68
    08號、98年度台上字第5155號判決意旨可資參照）。本件被
    告丙○○申辦本案第一銀行帳戶及本案台新銀行帳戶之時間相
    隔近3個月；且被告丙○○於本院審理時，陳稱其於109年3、4
    月間，係因甫於農曆年期間包紅包予長輩，自己無足夠金錢
    花用，經乙○○詢問有無平日未使用之帳戶可出售，其表示僅
    有1個中國信託銀行帳戶供平時使用，並無閒置不用之銀行
    帳戶，乙○○提議其可申辦新的銀行帳戶出售，其遂申辦本案
    第一銀行帳戶提供予乙○○，嗣其於109年7月間，因身體狀況
    不佳住院治療，缺錢花用，始另申辦本案台新銀行帳戶提供
    予乙○○等情（見金訴卷第48頁至第49頁、第99頁）；被告乙○○於本院準備程序時，亦陳稱其於109年4月間，向丙○○表示
    提供帳戶可獲取報酬，並將丙○○提供之本案第一銀行帳戶提
    供予真實身分不詳之人後，丙○○於109年7月間，再次向其表
    示有金錢需求，希望能以相同方式賺錢，並提供本案台新銀
    行帳戶予其交由真實身分不詳之人等情（見金訴卷第52頁）
    ，足認被告丙○○於109年4月間申辦本案第一銀行帳戶提供予
    被告乙○○後，係因於同年7月間另有金錢需求，始另行起意
    ，再申辦本案台新銀行帳戶交予被告乙○○，其等前後2次提
    供帳戶之犯意及行為顯屬有別，參酌首揭所述，應予分論併
    罰。
三、被告2人先後提供本案2個帳戶予身分不詳之人後，詐騙份子
    對數名被害人施以詐術，致被害人將款項存入本案綠界公司
    會員帳戶，再分別匯入該會員帳戶綁定之本案第一銀行帳戶
    及本案台新銀行帳戶，亦即被告2人先後2個幫助行為，分別
    幫助詐騙份子對數名被害人實行數個詐欺犯行，並同時觸犯
    上開數罪名，應依刑法第55條想像競合犯之規定，均從重即
    幫助洗錢罪處斷。
四、檢察官併辦意旨書記載本判決附表編號5所示被害人因遭詐
    騙，將款項存入本案綠界公司會員帳戶，再經匯至本案實體
    帳戶並經提領、轉出之事實，與起訴書所載本判決附表編號
    1至4所示被害人因遭詐騙將金錢存入本案綠界公司會員之會
    員帳戶後，詐騙贓款經匯入本案實體帳戶並經提領、轉出之
    犯罪事實間，具有想像競合犯之裁判上一罪關係，為起訴效
    力所及，本院應併予審理。　　
五、被告2人基於幫助犯意為上開犯行，為幫助犯，爰均依刑法
    第30條第2項規定，按正犯之刑減輕之。
六、爰審酌被告2人預見將帳戶交付他人使用，可能因此幫助他
    人遂行詐欺及洗錢犯行，竟先後提供2個帳戶予他人使用，
    致多名被害人受有損害，並使犯罪追查趨於複雜，已影響社
    會正常交易安全及秩序，及被害人所受損失之數額；併參被
    告丙○○係受被告乙○○之提議而提供帳戶，被告乙○○事後復數
    次詢問被告丙○○有無收到警局通知，並稱會教被告丙○○如何
    處理，顯見被告乙○○參與犯罪之程度較被告丙○○為深。又被
    告2人於警詢、偵查及本院審理時均否認犯罪，復未與被害
    人達成和解，要難謂其等已知悔悟或實際賠償被害人所受損
    失。另被告乙○○於本院審理時，自陳具有高中肄業之學歷，
    目前從事防水工作，月收入約3至4萬元，現因受疫情影響，
    防水工作之月收入不到1萬5,000元，及其未婚、無子女，與
    母親、現就讀大學四年級之弟弟同住，其無需扶養任何人（
    見金訴卷第176頁至第177頁）；被告丙○○於本院審理時，自
    陳具有高職畢業之學歷，目前從事美髮助理工作，月薪2萬4
    ,000元，及其未婚、無子女，現住公司宿舍，每月會提供生
    活費予家人（見金訴卷第176頁）等智識程度及生活狀況。
    再被告乙○○除前述因提供自己名下帳戶予「輝哥」之案件經
    另案起訴外，別無其他犯罪紀錄；被告丙○○前無任何犯罪紀
    錄之品行，此有臺灣高等法院被告前案紀錄表在卷可佐等一
    切情狀，分別量處如主文所示之刑，並均諭知罰金易服勞役
    之折算標準。另審酌被告2人前後2次提供帳戶之時間間隔、
    犯罪手法相同等節，依法分別定其等應執行之刑及罰金易服
    勞役之折算標準。
七、按犯罪所得，屬於犯罪行為人者，沒收之，刑法第38條之1
    第1項前段定有明文。又犯罪所得之物，以實際所得者為限
    ，苟無所得或尚未取得者，自無從為沒收追繳之諭知（最高
    法院89年度台上字第3434號判決意旨參照）。而幫助犯僅對
    犯罪構成要件以外之行為為加功，且無共同犯罪之意思，自
    不適用責任共同之原則，對於正犯所有供犯罪所用或因犯罪
    所得之物，勿庸併為沒收之宣告（最高法院86年度台上字第
    6278號判決意旨參照）。另按犯洗錢防制法第14條之罪，其
    所移轉、變更、掩飾、隱匿、收受、取得、持有、使用之財
    物或財產上利益，沒收之；犯第15條之罪，其所收受、持有
    、使用之財物或財產上利益，亦同，洗錢防制法第18條第1
    項定有明文。惟因洗錢行為之標的是否限於行為人者始得宣
    告沒收，法無明文，是倘法條未規定「不問屬於犯罪行為人
    與否均沒收」時，自仍以屬於被告所有者為限，始應予沒收
    。
（一）被告丙○○於警詢時，陳稱其先後提供本案2個帳戶予乙○○
      ，各自乙○○處取得1萬3,000元之報酬，之後，乙○○另再給
      付報酬3,000元予其等情（見偵3309卷第10頁），核與被
      告乙○○所述相符（見金訴卷第54頁），足認被告丙○○因本
      案提供帳戶之行為獲取報酬共計2萬9,000元。嗣被告丙○○
      雖於本院準備程序時，改稱乙○○表示出售1個帳戶可得1萬
      3,000元，但其曾向乙○○借2,000元，因此其提供本案第一
      銀行帳戶予乙○○後，乙○○僅就該帳戶交付報酬1萬1,000元
      予其等詞（見金訴卷第49頁）；然縱被告丙○○曾向乙○○借
      款，並以出售本案帳戶之部分報酬清償借款，仍僅屬被告
      丙○○處分本案出售帳戶報酬之行為，與前開犯罪所得數額
      之認定無違，是應依刑法第38條之1第1項前段規定，就被
      告丙○○出售本案帳戶之犯罪所得2萬9,000元宣告沒收，復
      因犯罪所得未據扣案，應依同條第3項規定，於全部或一
      部不能沒收或不宜執行沒收時，追徵其價額。
（二）被告乙○○於偵查時，陳稱其未因提供本案帳戶而獲取報酬
      （見偵3309卷第69頁、偵13774卷第170頁），復無證據足
      以證明被告乙○○確因本案犯行獲取利潤而有犯罪所得，即
      無從宣告沒收。
（三）被告乙○○、丙○○係提供本案帳戶予他人使用，而為幫助詐
      欺及幫助洗錢犯行，因無證據證明附表所示被害人遭詐騙
      交付之財物係由被告2人親自收取或提領，亦無證據證明
      被告2人就被害人存入本案綠界公司會員帳戶並匯入本案
      實體帳戶提領之款項，具有事實上之管領處分權限，參酌
      前開所述，除被告丙○○所獲出售帳戶之報酬外，無從就被
      害人遭詐騙之款項，依洗錢防制法第18條第1項或刑法第3
      8條之1第1項前段規定對被告2人宣告沒收，附此敘明。
據上論斷，應依刑事訴訟法第299條第1項前段，洗錢防制法第14
條第1項，刑法第11條前段、第30條、第339條第1項、第55條、
第42條第3項前段、第51條第5款、第7款、第38條之1第1項前段
、第3項，刑法施行法第1條之1第1項，判決如主文。
本案經檢察官戊○○提起公訴，檢察官林蔚宣移送併辦，檢察官郭
季青到庭執行職務。
中　　華　　民　　國　　110 　年　　12　　月　　22　　日
　　　　　　　　  刑事第一庭審判長法  官  陳明偉
　　　　　　　　　　　　　　　　　法  官  吳佩真
　　　　　　　　　　　　　　　　　法  官  邰婉玲
以上正本證明與原本無異。
如不服本判決，應於收受送達後20日內，向本院提出上訴書狀，
並應應敘述具體理由。其未敘述上訴理由者，應於上訴期間屆滿
後20日內，向本院補提理由書（均須按他造當事人之人數附繕本
）「切勿逕送上級法院」。
因疫情而遲誤不變期間，得向法院聲請回復原狀。
                                  書記官  劉致芬
中　　華　　民　　國　　110 　年　　12　　月　　22　　日
附錄本案論罪科刑法條全文：
洗錢防制法第14條第1項
有第2條各款所列洗錢行為者，處7年以下有期徒刑，併科新臺幣
5百萬元以下罰金。
中華民國刑法第339條第1項
意圖為自己或第三人不法之所有，以詐術使人將本人或第三人之
物交付者，處5年以下有期徒刑、拘役或科或併科50萬元以下罰
金。
【附表】
編號    被害人         遭詐騙經過     付款時地、金額        證據 1 壬○○（93年6月生，姓名、年籍詳卷） 壬○○於109年6月3日上午，在位於高雄市鼓山區住處，透過網路結識真實身分不詳、暱稱「花花」之成年人，經「花花」引介真實身分不詳、暱稱「超人哥哥」之成年人後，「超人哥哥」向壬○○佯稱在指定投資網路平台儲值，即可獲利等詞，致壬○○陷於錯誤，於右列時、地，依指示將款項存入本案綠界公司會員帳戶。嗣壬○○察覺有異，始悉受騙。 109年6月3日上午7時35分（起訴書誤載為「36分」，應予更正）、同年月8日下午5時40分（起訴書誤載為「41分」，應予更正）許，在高雄市○○區○○○○路0號統一超商人田門市，先後存入1,000元、2,600元。 1.證人壬○○於警詢 時所述（偵6874卷第20至第23頁）。 2.壬○○提供之對話紀錄、網路平台頁面、儲值付款紀錄（偵6874卷第74頁至第77頁）。 3.壬○○提供之統一超商代收款專用繳款證明（偵6874卷第47頁）。 4.本案綠界公司會員帳戶交易明細（偵6874卷第26頁）。    109年6月20日晚間8時9 分（起訴書誤載為「10分」，應予更正）許，在高雄市○○區○○○路0 ○0號統一超商美南門市，存入3,000元。     109年6月25日下午4時27分（起訴書誤載為「28分」，應予更正）許，在高雄市○○區○○路00號統一超商寶來門市，存入3,000元。  2 辛○○（94年2月生，姓名、年籍詳卷） 辛○○於109年7月15日晚間11時18分許，依Instagram刊登求職廣告所載聯絡方式與對方聯繫後，真實身分不詳、暱稱「花」、「Rex 」等成年人向辛○○佯稱依指示儲值參與網路遊戲，即可賺取遊戲幣獲利等詞，致辛○○陷於錯誤，於右列時、地，依指示將款項存入本案綠界公司會員帳戶。嗣辛○○察覺有異，始悉受騙。 109年7月17日晚間10時12分（起訴書誤載為「13分」，應予更正）許，在臺中市○○區○○○道0 段000號統一超商東洲門市，存入1,000元。 1.證人辛○○於警詢時所述（偵5065卷第20至第22頁）。 2.辛○○提供之對話紀錄、儲值付款紀錄（偵5065卷第49頁至第58頁）。 3.辛○○提供之統一超商代收款專用繳款證明（偵5065卷第48頁）。 4.本案綠界公司會員帳戶交易明細（偵5065卷第23頁）。 3 己○○（95年10月生，姓名、年籍詳卷） 己○○於109年間某日，依Instagram刊登廣告所載聯絡方式與對方聯繫，真實身分不詳、暱稱「花花」、「超人哥哥」等成年人向己○○佯稱依指示儲值參與網路遊戲，即可賺取遊戲幣獲利等詞，致己○○陷於錯誤，於右列時、地，依指示將款項存入本案綠界公司會員帳戶。嗣己○○因對方一再指示存款儲值而覺有異，始悉受騙。 109年7月9日晚間8時50分（起訴書誤載為「51分」，應予更正）、同年月18日晚間5時38分（起訴書誤載為「39分」，應予更正）、同年月28日下午4時52分（起訴書誤載為「53分」，應予更正）、55分許，在臺中市○○區○○路0段0號1樓統一超商尚晉門市，先後存入6,000、5,000元、4,500元、4,500元。 1.證人己○○於警詢時所述（偵3309卷第21至第22頁）。 2.己○○提供之對話紀錄、遊戲頁面、儲值付款紀錄（偵3309卷第39頁至第47頁）。 3.己○○提供之統一超商代收款專用繳款證明（偵3309卷第48頁至第49頁）。 4.本案綠界公司會員帳戶交易明細（偵3309卷第36頁）。 4 庚○○（95年6月生，姓名、年籍詳卷） 庚○○於109年6月16日見Instagram刊登操作遊戲平台可獲利之訊息，而與對方聯繫，真實身分不詳、暱稱「花花」、「財神爺來到」等成年人向庚○○佯稱依指示儲值參與網路遊戲，即可賺取遊戲幣獲利等詞，致庚○○陷於錯誤，於右列時、地，依指示將款項存入本案綠界公司會員帳戶。嗣庚○○經師長提醒而覺有異，始悉受騙。 109年6月17日晚間5時56分、同年月30日晚間7時16分許，在臺南市○○區○○路00號統一超商埔園門市，分別存入1,000元、1,000元。 1.證人庚○○於警詢時所述（偵7638卷第19頁至第21頁）。 2.庚○○提供之對話紀錄、儲值付款紀錄（偵7638卷第69頁至第79頁）。 3.庚○○提供之統一超商代收款專用繳款證明、全家超商代收款繳款證明（偵7638卷第80頁至第82頁）。 4.本案綠界公司會員帳戶交易明細（偵7638卷第48頁至第49頁）。    109年7月15日晚間7時41分（起訴書誤載為「43分」，應予更正）許，在臺南市○○區○○路000 號全家超商（起訴書誤載為「統一超商」，應予更正）永康龍橋店，存入2,800元。     109年7月15日晚間7時45分許，在臺南市○○區○○路000○0號統一超商感恩門市，存入2,000元。     109年7月15日晚間8時10分許，在臺南市○○區○○○街00號統一超商鹽行門市，存入2,000元。     109年7月24日中午12時10分許，在臺南市○○區○○路000號統一超商永強門市，存入3,000元。     109年7月24日中午12時15分（起訴書誤載為「16分」，應予更正）許，在臺南市○○區○○街000 號統一超商鑫歐洲門市，存入6,000元。  5 丁○○○○ （93年1月生，姓名、年籍詳卷） 丁○○○○於109年4月初某日 ，見Instagram刊登投資廣告後與對方聯繫，真實身分不詳、暱稱「Momo」之成年人向丁○○○○佯稱依指示儲值，即可參與操作投資獲利等詞，致丁○○○○陷於錯誤，於右列時、地，依指示將款項存入本案綠界公司會員帳戶。嗣丁○○○○察覺有異，始悉受騙， 109年7月1日上午10時25分許，在臺中市○區○○○路000號統一超商鄉林夏門市，存入2,600元。 1.證人丁○○○○於警詢時所述（偵13774卷第17頁至第18頁）。 2.丁○○○○提供之對話紀錄、網頁紀錄、儲值付款紀錄（偵13774卷第27頁至第31頁）。 3.丁○○○○提供之統一超商代收款專用繳款證明（偵13774卷第25頁）。 4.本案綠界公司會員帳戶交易明細（偵13774卷第178頁至第179頁）。